臺北高等行政法院判決　　　　　　　　　　　　　　九十二年度訴字第三九一二號
　　　　　　　　　　　　　　　.
　　原　　　告　甲○○
　　被　　　告　臺北市政府社會局
　　代　表　人　顧燕翎（局長）
　　訴訟代理人　丙○○
　　　　　　　　乙○○
　　　　　　　　陳雅萍
右當事人間因低收入戶事件，原告不服臺北市政府中華民國九十二年七月十七日府訴
字第○九二○八二八九七○○號訴願決定，提起行政訴訟。本院判決如左：
　　主  文
原告之訴駁回。
訴訟費用由原告負擔。
　　事  實
一、事實概要：
    被告辦理臺北市民國（下同）九十一年度低收入戶總清查，經審核結果，原告全
    戶每人每月平均收入超過臺北市最低生活費用標準，乃以九十一年十二月二十六
    日北市社二字第○九一四○六六七一○○號函（下稱原處分）核定自九十二年一
    月起註銷原告全戶低收入戶資格，並以前開函請臺北市內湖區公所將核定結果轉
    知原告，該所嗣以九十一年十二月三十日北市湖社字第○九一三三○八三六○○
    號書函通知原告在案。原告不服，提起訴願遭決定駁回後，遂提起行政訴訟。
二、兩造聲明：
  (一)原告聲明：（原告經合法通知未到庭，茲據其書狀所載，記載其聲明及陳述）
    1.訴願決定及原處分均撤銷。
    2.訴訟費用由被告負擔。
　(二)被告聲明：如主文所示。
三、兩造之爭點：
　(一)原告主張之理由：
    原告於九十一年五月因患肺炎及肋膜積水住院十五天，出院後向內湖社福中心申
    請急難救助金五仟元，身體好點時到天下保全公司任保全員，九十一年八月時，
    利用輪休去新竹工地打工，只作三天領工資二千一百元；但因生活困苦，只能向
    現實屈服，將身分證影本乙份交由工地小包充當人頭虛報所得為十八萬元，然實
    際上只取得人頭費五千元。目前身體仍有心臟病、十二指腸胃潰瘍、高血壓等疾
    病未癒，還要負擔房租費、生活費等，確為低收入戶。
  (二)被告主張之理由：
    1.依社會救助法第五條規定，原告父母均已過世，原告已婚尚未生育子女，故全
      戶家庭總收入應計算人口共原告及配偶謝賽嬌二人。而依財政部財稅中心所提
      供最近一年度（九十年度）之財稅資料顯示，原告全戶實際工作情形暨相關法
      令規定所得計算基準，本案重新審核內容如下：(1)原告（四十年七月二十八日
      生），已婚，所附診斷證明醫囑「冠心病、高血壓」宜長期追蹤治療，未達社
      會救助法施行細則第九條無工作能力之規定，且依九十年度財稅資料全年薪資
      所得為三五六、○五七元，平均每月為二九、六七一元；又原告雖主張在新竹
      工作被虛報所得十八萬元，但依財稅資料列計之薪資所得，均為臺北縣市之公
      司，並無新竹之所得，且原告亦未附相關證明資料，尚難憑採。(2)原告配偶謝
      賽嬌（四十八年三月十二日生），持旅行證，結婚未滿兩年且與原告未生育子
      女，以無工作能力，所得以○元計算。(3)經核原告全戶每月家庭總收入為二九
      、六七一元，每人每月總收入為一四、八三六元，已超過臺北市依社會救助法
      第四條所訂定之最低生活費標準（九十二年度最低生活費標準一三、三一三元
      ），故被告自九十二年一月起註銷原告全戶低收入戶資格，於法並無違誤。
    2.另原告於起訴狀時補附九十二年七月二十八日勞工保險局所提供之勞工保險被
      保險人投保資料表及原告臺北銀行松隆分行存摺內頁影本之每月薪資入帳資料
      顯示，原告自九十二年三月起於臺北市政府環境保護局上班，每月所得約二一
      、○○○元，平均每人每月家庭總收入為一○、五○○元，參照九十二年度臺
      北市低收入戶家庭生活扶助標準及前揭作業規定第八點規定：低收入戶申請以
      申請人檢齊完整資料之日為受理申請日，經核符合規定者，生活扶助費追溯至
      受理申請月份發給。被告主動依所補之新事證資料重審後，業以九十二年八月
      二十九日北市社二字第○九二三九三九八五○○號函自九十二年八月起至九十
      二年十二月止核列原告一人為低收入戶第三類，併予敘明。
　　理  由
一、本件原告經合法通知，無正當理由未於言詞辯論期日到場，核無民事訴訟法第三
    百八十六條各款所列情形，爰依行政訴訟法第二百十八條準用民事訴訟法第三百
    八十五條第一項前段，由被告聲請而為一造辯論判決。
二、按社會救助法第三條規定：「本法所稱主管機關：在中央為內政部；在直轄市為
    直轄市政府；在縣（市）為縣（市）政府。」；又依地方制度法第十八條第一項
    第三款第二目規定「直轄市．．．社會救助」屬地方自治事項，及同法第二十七
    條第一項規定「直轄市政府．．．就其自治事項，得依其法定職權．．．，訂定
    自治規則」。臺北市政府依據地方制度法第十八條第一項第三款第二目及第二十
    七條第一項之規定，以九十年八月二十三日府秘二字第九○一○七九八一○○號
    公告：「主旨：公告本府主管業務委任事項，並自九十年九月一日起生效。．．
    ．公告事項．．．四、本府將下列業務委任本府社會局，以該局名義執行之．．
    ．（三）社會救助法有關本府權限事項。．．．」，將社會救助法中有關該府之
    權限委任被告執行。是被告對本件自有管轄權，合先敘明。
三、按社會救助法第四條規定：「本法所稱低收入戶，係指家庭總收入平均分配全家
    人口，每人每月在最低生活費標準以下者。前項所稱最低生活費標準，由中央、
    直轄市主管機關參照中央主計機關所公布當地區最近一年平均每人消費支出百分
    之六十定之；直轄市主管機關並應報中央主管機關備查。」，第五條規定：「前
    條所稱家庭總收入應計算人口範圍如下：一、直系血親。但子女已入贅或出嫁且
    無扶養能力可資證明者，得不計算。二、同一戶籍或共同生活之旁系血親及負扶
    養義務之親屬。三、綜合所得稅列入扶養親屬寬減額之納稅義務人。」，第十三
    條規定：「直轄市及縣（市）主管機關每年應定期辦理低收入戶調查。」。次按
    社會救助法施行細則第二條規定：「本法第四條第一項所稱家庭總收入，指下列
    各款之總額：一、工作收入：依據其戶籍所在地直轄市政府或行政院勞工委員會
    訂定之各項職業收入計算標準核定之。二、資產之收益：包括動產及不動產之收
    益。三、其他收入：前二款以外非屬社會救助給付之收入。」、第九條規定：「
    本法第十五條第一項所稱低收入戶中有工作能力者，指十六歲以上，未滿六十五
    歲，無下列情事之一者：一、大學校院博士班、空中大學及空中專科進修補習學
    校以外之在學學生。二、身心障礙致不能工作者。三、罹患嚴重傷、病，必須三
    個月以上之治療或療養者。四、照顧罹患嚴重傷、病需要三個月以上之治療或療
    養之共同生活或受扶養親屬，致不能工作者。五、獨自扶養十二歲以下之血親卑
    親屬者。六、婦女懷胎六個月以上至分娩後二個月內者。七、其他經直轄市、縣
    （市）主管機關認定者。」。再按臺北市低收入戶調查及生活扶助作業規定第四
    點：「本細則第二條第一項第一款所稱之工作收入計算基準如下：（一）以申請
    者全家實際工作收入為依據，全家人口之財稅資料為參考，如財稅資料與實際工
    作收入不符時，申請人應提供薪資證明憑核。（二）如無財稅資料可參考，又無
    法提供證明者，得參考行政院勞工委員會編印之職業類別薪資調查報告計算。（
    三）前述薪資調查報告未列明者，須提供其他相關證明憑核，如無法提供證明，
    則依各業員工初任人員平均薪資計算。（四）有工作能力而無固定工作收入或未
    工作者，其工作收入以行政院勞工委員會最近一年公布之基本工資為基礎，換算
    每人每日之基本工資，再以每月二十個工作天計算。」、第十四點規定：「本市
    低收入戶戶內人口有下列情形之一或社會救助法第九條所列情形之一者，應自事
    實發生之日起註銷其低收入戶資格，並自次月起停止其生活扶助費，並得追回其
    溢領之生活扶助費．．．（三）收入或資產增加不符社會救助法第四條規定者．
    ．．」。臺北市低收入戶調查及生活扶助作業規定係依據社會救助法第四條、第
    二章生活扶助、社會救助法施行細則第二條及第五條規定而為訂定，核與母法無
    違，行政機關自得適用。又，九十一年十一月十九日府社二字第○九一○七四三
    ○○○○號公告：「主旨：公告本市九十二年度最低生活費標準暨低收入戶生活
    扶助等級。依據：一、社會救助法第十一條．．．二、社會救助法施行細則第四
    條．．．公告事項：本市九十二年度最低生活費標準訂為每人每月壹萬參仟參佰
    壹拾參元整．．．」亦核未逾越母法，行政機關辦理相關案件自得適用。
四、本件原告於九十年十二月與大陸女子謝賽嬌結婚，尚未生育，父、母親已過世，
    故本件原告全戶家庭總收入應計算人口為原告及其配偶共計二人。依財政部財稅
    中心所提供最近一年度（九十年度）之財稅資料顯示，原告全戶實際工作情形暨
    相關法令規定所得計算基準，原告全戶人口之收入情形，經查為：(一)原告（四十
    年七月二十八日生），原告全年薪資所得三五六、○五七元，平均每月為二九、
    六七一元。(二)原告配偶（謝賽嬌，四十八年三月十二日生），持旅行證，結婚未
    滿兩年且與訴願人未生育子女，以○元列計。綜上，原告全戶二人每月家庭總收
    入為二九、六七一元，平均每人每月總收入為一四、八三六元，此有原告戶籍資
    料、九十二年一月二日列印之九十年度財稅資料查詢報表等影本附卷可稽，足認
    原告全戶平均每人每月收入超過臺北市依社會救助法第四條所訂定之最低生活費
    標準（按：九十二年度最低生活費標準為每人每月一三、三一三元）。原告雖主
    張其在新竹縣竹北工地工作被虛報所得十八萬元及其久病纏身云云。惟查原告迄
    未提出任何證據資料用以佐證其被虛報所得之主張，且原告所檢附之臺北市立忠
    孝醫院診斷證明書，其上所載病名：「冠心病、高血壓」、醫囑：「宜長期追蹤
    治療」，尚難證明已達社會救助法施行細則第九條關於無工作能力規定之程度，
    故縱原告所陳堪憫，惟因未能舉證以實其說，空言主張，尚難對其為有利之認定
    。
五、從而，本件被告自九十二年一月起註銷原告全戶低收入戶資格之原處分，核無違
    誤，訴願決定，予以維持，亦無不合。原告訴請撤銷訴願決定及原處分，為無理
    由，應予駁回。
據上論結，本件原告之訴為無理由，依行政訴訟法第二百十八條、第九十八條第三項
前段，民事訴訟法第三百八十五條第一項前段，判決如主文。
中　　　華　　　民　　　國　　九十三　　年　　　八　　　月　　 十一 　　日
                 臺 北 高 等 行 政 法 院   第 四 庭
                                    審 判 長 法  官　王立杰
                                             法  官　王碧芳
                                             法  官　胡方新
右為正本係照原本作成。
如不服本判決，應於送達後二十日內，向本院提出上訴狀並表明上訴理由，如於本判
決宣示後送達前提起上訴者，應於判決送達後二十日內補提上訴理由書（須按他造人
數附繕本）。
中　　　華　　　民　　　國　　九十三　　年　　　八　　　月　　 十一 　　日
                                             書記官  陳幸潔
